最高法院刑事判決　　　　　　　　　　　　　　　八十七年度台上字第二一二四號
　　上　訴　人　甲○○
右上訴人因殺人案件，不服台灣高等法院中華民國八十七年三月十九日第二審判決（
八十七年度上重訴字第一號，起訴案號：台灣板橋地方法院檢察署八十六年度偵字第
七三三三號），提起上訴，本院判決如左：
    主  文
上訴駁回。
    理  由
本件原判決認定上訴人甲○○與被害人江淑惠係鄰居，二人平日相處尚佳，時有往來
。上訴人於民國八十六年三月二十三日晚間，在台北縣中和市○○路○段五二六巷十
五弄四號三樓被害人住處，與被害人及陳學衡、蔡麗香等人打麻將，牌局中上訴人曾
向被害人借用新台幣（下同）九千元，翌日即八十六年三月二十四日上午十一時許，
上訴人穿著其平日所著左右大小不一之白色藍底拖鞋，前往被害人住處歸還借款，被
害人乃邀其入屋共吃水餃。上訴人因多日未眠，又吸用安非他命，竟以殺人之犯意，
持其所有原欲送修之長約五十公分之收音機電線一條，趁被害人低頭食用水餃之際，
自後方繞過被害人頸部，用力緊勒並將之拖行五、六公尺至客廳，至被害人斷氣死亡
後始罷手。適被害人之夫陳心芳返家取物，因未攜鑰匙而按門鈴，上訴人聽聞電鈴聲
響乃自江宅後陽台攀爬欄杆逃逸，返家後思及勒斃被害人所用電線及所穿拖鞋仍留在
現場且無錢供逃亡之用，竟另起意竊盜，自其住處陽台鐵窗逃生門攀爬至被害人住處
前陽台，以鐵鏟打破落地窗進入江宅，取回於被害人頸上之電線，並竊取被害人置
於皮包內之現金二萬餘元、金飾二包（內有龍銀三枚、伍圓硬幣一枚、伍角硬幣一枚
、一角硬幣一枚及外幣十三枚），再自江宅前門穿取前開遺留之拖鞋離去，將行兇所
用之電線棄置路旁垃圾堆。嗣於同日中午十二時三十分許，被害人丈夫陳心芳折返公
司拿取鑰匙返家開門後，發現被害人倒臥在地，而前所見之大小不一之拖鞋亦不見，
急將被害人送醫並報警，被害人仍不治死亡，是日晚間，經警在上訴人住處門外發現
前開大小不一拖鞋，而循線於翌日下午查獲上訴人等情（竊盜及非法吸用化學合成麻
醉藥品部分均已判決確定）。係以上開事實迭據上訴人於警訊及偵審中坦承不諱，其
供稱：「打完牌向江淑惠借九千元，打算拿還他，穿著查扣的拖鞋到她家。」「江淑
惠坐在餐廳上吃水餃，我從廁所出來，經過江女後面，我就用電線繞過她後面，用力
勒緊，她抽動幾下，後來不動。」「從餐桌邊，勒住頸子拉到客廳上。」「沒多久我
又從我們三樓爬入江淑惠家，打破落地窗玻璃，拿回勒著江淑惠的電線。」「用鐵鏟
打破落地窗，取走死者身上電線，又想到要逃亡沒有錢，就到死者房內，翻箱倒櫃拿
走皮包。」「在巷口遇到陳心芳，他問我有無看到他太太，我騙他，他太太早上就出
門了。」等語，與被害人丈夫陳心芳所供其因故臨時回家，曾見門口有一雙非其家所
有拖鞋，第二度回家即發現其妻江淑惠死亡，並已不見該雙拖鞋，曾遇見上訴人，上
訴人騙其曰伊太太早上就出門等情節相符。且被害人住處客廳之落地窗確遭打破，窗
外陽台上並置有鐵鏟一支，亦經檢察官至現場履勘明確，製有勘驗筆錄可按。又被害
人江淑惠係因頸部受線狀物所勒並拖行致死，復經檢察官督同法醫師相驗明確，並經
解剖鑑定無訛，有相驗屍體證明書、驗斷書、勘驗筆錄、台灣高等法院檢察署法醫中
心高檢醫鑑字第○二一七號鑑定書附卷可稽。此外，復有照片五十幀，上訴人赴現
場摹擬作案過程之錄影帶二捲在卷及上訴人所有之大小不一之拖鞋一雙扣案可資佐證
，為其所憑之證據及認定之理由。而以上訴人雖辯稱：伊因數日未眠，打完牌後復返
家吸用安非他命，案發當時神智不清，不知自己所為何事云云。然稽之上訴人於勒斃
被害人逃離現場後，巧遇被害人之丈夫，尚知謊稱被害人之行蹤，並再度折返現場取
回遺留在現場之證物以掩飾其犯行，及竊取被害人之財物供作逃亡之費用，足見其當
時之思慮及精神狀態並無異於常人。況第一審法院曾囑託國立台灣大學醫學院附設醫
院鑑定上訴人行為時之精神狀況，經鑑定結果，亦認上訴人於案發時之精神狀態並未
達精神耗弱之程度，有該院八十六年九月十二日校醫精字第一九五一三號函附之精
神鑑定報告書足憑，因認上訴人所辯係卸責之詞，不足採信，在理由內詳加指駁。復
說明上訴人以電線勒緊被害人頸部要害，直至其不抽動後，復予拖行五、六公尺至客
廳，其有置被害人於死地之犯意甚明，上訴人殺人之犯行足堪認定。因而撤銷第一審
關於此部分不當之判決，適用刑法第二百七十一條第一項、第三十七條第一項，論以
殺人罪，並審酌被害人與上訴人係鄰居，平日待上訴人甚佳，竟無故將之殺害，惡性
非輕，犯後復飾詞以精神異常為辯，圖卸刑責，且迄未與被害人家屬達成民事和解，
亳無悔悟之心等情狀，量處無期徒刑，並宣告褫奪公權終身。經核於法尚非有違。上
訴人雖具狀聲明上訴，但並未附具任何理由具體指摘原判決有何違背法令之情形，其
上訴為無理由，應予駁回。
據上論結，應依刑事訴訟法第三百九十六條第一項，判決如主文。
中      華      民      國    八十七    年      六      月     十八     日
                              最高法院刑事第七庭
                                  審判長法官  董  明  霈
                                        法官  丁  錦  清
                                        法官  賴  忠  星
                                        法官  林  茂  雄
                                        法官  王  居  財
      右正本證明與原本無異
                                              書  記  官
中      華      民      國    八十七    年      六      月    二十三    日
